【裁判字號】    95,訴,93
【裁判日期】    950227
【裁判案由】    違反毒品危害防制條例
【裁判全文】
臺灣屏東地方法院刑事判決
95年度訴字第93號
公  訴  人  臺灣屏東地方法院檢察署檢察官
被      告  甲○○
                    （另案在臺灣屏東監獄竹田分監受刑中）
上列被告因違反毒品危害防制條例案件, 經檢察官提起公訴（95
年度毒偵字第45號）,本院判決如下:
    主  文
本件公訴不受理。
    理  由
一、本件公訴意旨略以：甲○○曾因施用毒品, 為本院裁定送強
    制戒治, 期間因成效良好, 經裁定停止戒治, 嗣於交付保護
    管束期滿後, 由臺灣屏東地方法院檢察署檢察官於民國89年
    8 月22日以89年度戒毒偵字第289 號為不起訴處份確定。其
    復於92年間因施用毒品案件, 經法院裁定送強制戒治, 惟於
    93年1 月9 日因毒品危害防制條例修正, 毋庸再予執行而出
    所, 並由該署檢察官提起公訴, 為本院於93年1 月5 日以92
    年度訴字第608 號判決判處應執行有期徒刑10月確定, 甫於
    94年2 月24日執行完畢。惟其旋又因另犯毒品案件, 為本院
    於94年10月17日判處應執行有期徒刑1 年2 月確定（94年度
    訴字第791 號）。詎其不知悔改, 竟又基於施用第一級毒品
    之概括犯意, 自94年10月17日起後之某日起至94年12月22日
    止, 在其位於屏東縣潮州鎮○○里○○路86之1 號住處內,
    以針筒注射之方式, 連續施用第1 級毒品海洛因多次。另基
    於施用第二級毒品之犯意, 於94年12月23日10時20分回溯72
    小時內之某時, 在不詳處所, 以不詳方式, 施用第二級毒品
    甲基安非他命1 次。嗣於94年12月23日9 時40分許, 警方持
    拘票置上開處所, 欲將甲○○拘提到案執行徒刑時始查獲,
    並扣得其供施用毒品海洛因之注射針筒2 支。因認被告涉犯
    毒品危害防制條例第10條第1 項之施用第一級毒品罪嫌及同
    條第2 項之施用第二級毒品罪嫌。
二、(一)按案件有起訴之程序違背規定者, 應諭知不受理之判決,
      刑事訴訟法第303 條第1 款定有明文。次按, 毒品危害防
      制條例第20條第1 項至第3 項規定：「犯第10條之罪者,
      檢察官應聲請法院裁定令被告入勒戒處所觀察、勒戒, 期
      間不得逾2 月」、「觀察、勒戒後, 檢察官依據勒戒處所
      之陳報, 認受觀察、勒戒人無繼續施用毒品傾向者, 應即
      釋放, 並為不起訴之處分；認受觀察、勒戒人有繼續施用
      毒品傾向者, 檢察官應聲請法院裁定令入戒治處所強制戒
      治, 其期間為6 個月以上, 至無繼續強制戒治之必要為止
      。但最長不得逾1 年。」、「依前項規定為觀察、勒戒或
      強制戒治執行完畢釋放後, 5 年後再犯第10條之罪者, 適
      用本條前2 項之規定」。又按, 「觀察、勒戒或強制戒治
      執行完畢釋放後, 5 年內再犯第10條之罪者, 檢察官或少
      年法院應依法追訴或裁定交付審理。」, 毒品危害防制條
      例第23條第2 項亦有明文。申言之, 行為人若因施用毒品
      案件, 經前述觀察勒戒及強制戒治等戒斷處遇療程執行完
      畢並予釋放後, 需於5 年內再犯施用毒品之罪者, 檢察官
      始得依法起訴, 此為該條例第10條施用毒品罪之法定訴追
      要件。反之, 於觀察勒戒或強制戒治執行完畢5 年以後,
      始為施用毒品犯行, 依前開毒品危害防制條例之規定, 即
      應將被告送觀察、勒戒而不得逕予起訴。若檢察官予以起
      訴, 即屬起訴程序違背規定, 法院依法應為不受理判決。
    (二)衡諸上揭毒品危害防制條例第20條第3 項規定：依前項規
      定為觀察、勒戒或強制戒治執行完畢釋放後, 5 年「後」
      再犯第10條之罪, 應由檢察官向法院聲請對被告裁定送觀
      察、勒戒。同條例第23條第2 項則規定：觀察、勒戒或強
      制戒治執行完畢釋放後, 5 年「內」再犯第10條之罪者,
      檢察官應依法追訴或裁定交付審理。是無論依該條例第20
      條第3 項或第23條第2 項之規定, 均係以「觀察、勒戒或
      強制戒治執行完畢釋放後」為依法追訴或施以觀察、勒戒
      之區分時點。再者, 所謂「觀察、勒戒或強制戒治執行執
      行完畢」, 應係指完成法律所預設足以戒斷毒癮之治療程
      序而釋放, 始足當之。若係因其他法律之修改而中斷, 而
      非完成法律所預設足以戒斷毒癮之治療程序之釋放, 自與
      所謂「執行完畢」要件不合, 當不得遽將該次釋放視為執
      行完畢之釋放, 而逕自列入計算行為人是否為5 年內再犯
      之依據。
三、經查, 被告前因施用毒品案件, 經法院裁定送強制戒治, 因
    成效良好, 而由法院裁定停止戒治及釋放, 並於89年6 月21
    日保護管束期滿後, 由臺灣屏東地方法院檢察署檢察官於89
    年8 月22日, 以89年度戒毒偵字第289 號不起訴處分確定。
    惟其復於92年間因施用毒品案件, 經本院以92年度毒聲字第
    1300號裁定送強制戒治, 原預定執行至93年10月13日, 然93
    年1 月9 日毒品危害防制條例即修正施行, 遂毋庸再行執行
    而出所等情, 有臺灣高等法院被告前案紀錄表附卷可稽。是
    被告之前雖曾因施用毒品案件, 2 度送往戒治處所施以強制
    戒治, 然其具有完整執行法律所預設足以戒斷毒癮之治療程
    序而釋放之日期, 係89年6 月21日強制戒治執行完畢之時。
    至於本院92年度毒聲字第1300號令被告入戒治處所施以強制
    戒治之裁定, 既因毒品危害防制條例於93年1 月9 日修正施
    行之故而中斷執行, 並未完成法律所預設足以戒斷毒癮之治
    療程序而釋放, 自與毒品危害防制條例第20條笫3 項所謂「
    執行完畢釋放」要件不合。而被告本次施用第一級毒品之犯
    行, 係自94年10月間某日起, 迄同年12月22日止; 施用第二
    級毒品之犯行, 則係於94年12月23日10時20分許回溯72小時
    內之某時, 均與被告前揭犯施用毒品案件經完整執行法律所
    預設足以戒斷毒癮之治療程序而釋放之日期（即89年6 月21
    日強制戒治執行完畢之日）相距逾5 年, 揆諸前揭說明, 本
    次施用毒品犯行, 自應依毒品危害防制條例笫20條笫3 項規
    定, 再聲請法院裁定令被告入勒戒處所觀察、勒戒, 而不得
    逕予起訴。從而, 本件起訴程序顯然有違毒品危害防制條例
    之規定, 爰依刑事訴訟法第303 條第1 款之規定, 不經言詞
    辯論, 逕為諭知不受理之判決。
據上論斷, 應依刑事訴訟法第303 條第1 款、第307 條, 判決如
主文。
中    華    民    國    95    年    2    月    27    日
                  刑事第四庭  審判長  法  官  莊鎮遠
                                      法  官  柯雅惠
                                      法  官  王以齊
以上正本證明與原本無異。
如不服本判決應於收受本判決送達後十日內向本院提出上訴書狀
，其未敘述上訴理由者，並得於提起上訴後十日內向本院補提理
由書狀（均須按他造當事人之人數附繕本）「切勿逕送上級法院
」
中    華    民    國    95    年    2    月    27    日
                                      書記官  盧姝伶


司法院資訊處製作；財團法人民間司法改革基金會備份。
